臺灣桃園地方法院民事判決　　　　　　 95年度重訴字第303號
原　　　告　合作金庫商業銀行股份有限公司
法定代理人　丙○○
訴訟代理人　戊○○
　　　　　　辛○○
被　　　告　金臺灣建設股份有限公司
兼上一人
法定代理人　丁○○
上二人
訴訟代理人　甲○○
被　　　告　己○○
　　　　　　健行營造股份有限公司
　　　　　　　　　　　弄7號2.
兼上一人
法定代理人　乙○○
　　　　　　　　　　　號3樓
被　　　告　瑞林建設股份有限公司
兼上一人
法定代理人　庚○○
上列當事人間請求清償債務事件，於民國96年3 月20日辯論終結
，本院判決如下：
    主  文
被告應連帶給付原告新台幣壹仟壹佰貳拾萬元，及自民國九十五
年四月二十八日起至清償日止，按年息百分之三點三二計算之利
息，並自民國九十五年五月二十九日起至清償日止，其逾期在六
個月以內者，按上開利率百分之十，超過六個月以上者，按上開
利率百分之二十計付違約金。
被告應連帶給付原告新台幣壹仟壹佰貳拾萬元，及自民國九十五
年五月十八日起至清償日止，按年息百分之三點三二計算之利息
，並自民國九十五年六月十九日起至清償日止，其逾期在六個月
以內者，按上開利率百分之十，超過六個月以上者，按上開利率
百分之二十計付違約金。
訴訟費用由被告連帶負擔。
    事  實
甲、原告方面：
壹、聲明：如主文所示。
貳、陳述：
一、本件系爭債權之原債權人為訴外人中國農民銀行股份有限公
    司（下稱農民銀行），嗣與原告公司合併，原告為存續公司
    ，而承受農民銀行之一切債權、債務關係。
二、緣被告金臺灣建設股份有限公司（下稱金臺灣公司）於民國
    95年4 月28日，為承擔被告瑞林建設股份有限公司（下稱瑞
    林公司）所積欠原告之新台幣（下同）1 億8,182 萬元之債
    務，乃邀同被告丁○○、己○○、瑞林公司、庚○○、健行
    營造股份有限公司（下稱健行公司）、乙○○為連帶保證人
    ，向原告申請債務承擔，並與原告簽立借據借款8 千萬元，
    借款期限自95年4 月28日起至96年10月28日止，共計1 年6
    個月，約定按月繳息，到期還款，並約定利息按原告牌告定
    儲利率指數加1.28% 機動計息【本件原告得請求全部給付時
    ，基本放款利率為2.04% ，故原告得請求之借款利率為年息
    3.32% 《即2.04% ＋1.28% ＝3.32% 》】，如有逾期，其逾
    期6 個月以內者按上開利率10% ，逾期超過6 個月者按上開
    利率20% 計算違約金，並依據約定書第6 條約定，若被告未
    能依約按期繳納利息，即喪失期限利益，全部債務視為提前
    到期，被告應立即清償未繳納之本金、利息及違約金。原告
    並已依約分別於95年4 月28日、95年5 月18日各撥款11,20
    萬元於被告金臺灣公司活存存款帳戶。
三、詎被告金臺灣公司自撥款日起，即未依約償還利息，經查尚
    積欠本金共計2,240 萬元，依約已喪失期限利益，應即償還
    尚欠之本金2,240 萬元，及上述利息、違約金予原告，惟屢
    經催討迄未清償，而其餘被告既為連帶保證人，依法自應負
    連帶清償責任，爰依兩造間之消費借貸契約及連帶保證之法
    律關係提起本訴。
參、證據：提出借據影本3 份、約定書影本7 張、併存債務承擔
    契約書影本1 張、借款支用申請書影本1 張、授信動用申請
    書（兼代借款憑證）影本1 張、農民銀行轉帳收入傳票影本
    2 張、原告各種存款牌告利率表1 張為證。
乙、被告金臺灣公司、丁○○方面：
壹、聲明：原告之訴駁回。
貳、陳述：
    其因原告未依約繼續撥款，致無法按期繳納利息。蓋依原約
    定，第1 層樓板蓋好原告要核撥1,700 萬元左右，但僅獲核
    撥1,120 萬元，被告於撥款時才被告知。
參、證據：提出龍潭佳築龍潭工程進度撥款書影本1 張、金臺灣
    公司龍潭建案撥款進度表影本1 張、工程進度撥款書影本1
    張為證。
丙、被告己○○、瑞林公司及庚○○方面：
壹、聲明：原告之訴駁回。
貳、陳述：
    本件為建築融資，原告依約應分別於95年1 月20日2 樓頂板
    完工後、及95年3 月16日3 樓頂板完工後經呈報勘驗，才能
    於95年4 月28日、95年5 月28日各撥款1,120 萬元，然而於
    94年10月完成1 樓頂板，於94年11月2 日向縣政府呈報完工
    後就未再施工，並未完成上述工程進度，自不能呈報完工撥
    款，況且原告之撥款金額亦未撥入信託專戶，是原告撥款程
    序顯有瑕疵。
參、證據：提出照片2張、佳築龍潭轉讓契約影本1份、同意書影
    本1份、支票影本1張、本票影本1張、公司資料查詢影本1張
    為證。
丁、被告健行公司及乙○○方面：
壹、聲明：原告之訴駁回。
貳、陳述：
    因為原告所撥的貸款金額縮水，使工程無法完成，故拒絕原
    告的請求。
    理  由
甲、程序方面：
一、按訴訟標的對於共同訴訟之各人必須合一確定者，共同訴訟
    人中一人之行為有利益於共同訴訟人者，其效力及於全體；
    不利益者，對於全體不生效力。民事訴訟法第56條第1 款定
    有明文。次按，連帶債務之債權人，得對於債務人中之一人
    或數人或其全體，同時或先後請求全部或一部之給付，民法
    第273 條第1 項亦有明文。由此規定可知，求償連帶債務對
    於各債務人並非必要共同訴訟，惟如債權人以數債務人為連
    帶清償之請求，於該債務人間即應屬類似必要共同訴訟，而
    有上開民事訴訟法第56條第1 款之適用。因此，連帶債務之
    債權人雖以數債務人為相對人聲請支付命令，茍僅數債務人
    中之一人提出異議，其異議之效力是否及於其他債務人，自
    應以該聲明異議之債務人抗辯事由於全體債務人有無合一確
    定之必要而定，如聲明異議之債務人提出非基於個人關係之
    抗辯，就行為當時以形式上觀之，該提出異議應屬有利益於
    其餘債務人，該異議之效力自應及之（最高法院52年台上字
    第1930號判例參看）。本件原告即債權人對被告即債務人全
    體聲請發支付命令，雖僅債務人中之被告金臺灣公司、丁○○、己○○對原支付命令為合法之異議，惟其異議事由非基
    於個人關係所為，形式上觀之應屬有利益於其餘債務人（異
    議事由詳前述），依上說明，其效力自應及於本件其餘債務
    人，是本件其餘被告雖未於法定期間內對原支付命令為合法
    之異議，仍應視同已合法異議而均為本件之被告，合先敘明
    。
二、次按，訴狀送達後，原告不得將原訴變更或追加他訴。但擴
    張或減縮應受判決事項之聲明者，不在此限。民事訴訟法第
    255 條第1 項但書第3 款定有明文。本件原告起訴時，原請
    求被告應連帶給付原告2,240 萬元，及自95年4 月28日起至
    清償日止按年息3.32% 計算之利息，暨自95年5 月28日起至
    清償日止，其逾期在6 個月以內者，按上開利率10% ，超過
    6 個月者，按上開利率20% 計付違約金。嗣於本院96年2 月
    6 日言詞辯論程序中，將上開請求中之1,120 萬元其利息起
    算日變更為95年5 月18日，違約金起算日變更為95年6 月19
    日，及將另1,120 萬元請求之違約金起算日自95年5 月28日
    變更為95年5 月29日（見本院卷第60頁），經核原告上開所
    為變更，均屬減縮應受判決事項之聲明，與上開規定尚無不
    符，應予准許。
乙、實體方面：
一、原告主張之事實，業據提出與伊所述相符之行政院金融監督
    管理委員會函、經濟部函、臺北市政府營利事業登記證、銀
    行營業執照、臺北市商業管理處函、股份有限公司變更登記
    表各乙件，及借據3 紙、約定書7 紙、併存債務承擔契約書
    、借款支用申請書、授信動用申請書（兼代借款憑證）各乙
    紙、中國農民銀行轉帳收入傳票2 紙、原告各種存款牌告利
    率表乙紙為證，且為到庭之被告均對於其與原告成立系爭消
    費借貸及連帶保證之法律關係、原告共計核撥2,240 萬元之
    消費借貸款於被告金臺灣公司所有之活存存款帳戶，及被告
    金臺灣公司並未依約繳息之事實均不爭執，是原告上開主張
    ，自堪信為真正。
二、原告復主張：本件被告金臺灣公司依約已喪失期限利益，應
    即清償所欠之本金2,240 萬元及約定之利息、違約金等語，
    則為被告所否認，並分別辯以前詞。經查：
  (一)按當事人主張有利於己之事實者，就其事實有舉證之責任，
    民事訴訟法第277 條前段定有明文；又原告對於自己主張之
    事實已盡證明之責後，被告對其主張，如抗辯其不實並提出
    反對之主張者，則被告對其反對之主張，亦應負證明之責，
    此為舉證責任分擔之原則。最高法院著有18年上字第2855號
    判例可資參照。本件原告就系爭消費借貸款已可請求被告清
    償，業已盡證明之責，已如前述，依上說明，自應由被告各
    就其抗辯事由得以拒絕原告之請求等節，負證明之責。
  (二)關於被告金臺灣公司、丁○○、健行公司、乙○○抗辯：因
    原告之撥款少於約定數額，致其無法清償利息或完成工程等
    語，業據原告提出被告所不爭執之借款支用申請書、授信動
    用申請書（兼代借款憑證）各乙件為證（見本院卷第52、53
    頁），並主張：伊之撥款均係依據被告金臺灣公司之申請所
    為等語，經檢視上述借款支用申請書、授信動用申請書（兼
    代借款憑證）結果，關於原告本件2 次所核撥之金額，確均
    係依照被告金臺灣公司之申請而為，其上並蓋有被告金臺灣
    公司、丁○○之印文，足認原告上開之主張屬實。反之，被
    告金臺灣公司、丁○○、健行公司、乙○○就原告未依約撥
    足融資款項乙節，雖據提出龍潭佳築龍潭工程進度撥款書為
    證，而核與原告所提出之工程進度撥款書（見本院卷第64、
    66頁）就撥款進度、金額均有相同之記載，然原告就此主張
    ：進度撥款書屬伊之內部規範，並非兩造契約之內容，實際
    上還是由被告向伊聲請撥款，伊即依照被告之聲請動撥等語
    ，是原告既否認上開工程進度撥款書為兩造契約之一部，又
    兩造就該工程進度撥款書之內容並無意思實現之事實，自應
    由上開被告等負舉證之責，惟上開被告等迄至本件言詞辯論
    終結時，仍未能舉證證明之，本院自難遽認上開工程進度撥
    款書為本件系爭消費借貸契約之一部，而可約束契約當事人
    即本件兩造。且衡諸經驗法則，借款人向銀行申請貸款時，
    通常必須提出相關文件以供銀行審核是否同意貸款，於建築
    融資，依工程進度而分階核撥之金額，自屬銀行須予審核之
    項目之一，並可能於審核過程中與借款人進行磋商，而變更
    其內容，是供審核之文件內容，自不當然即為契約內容之一
    部。因此，上開被告等以原告撥款金額不足云云，拒絕原告
    之請求，尚難信採。
  (三)關於被告己○○、瑞林公司及庚○○抗辯：原告於本件建築
    融資之工程未達預定進度即予撥款而有瑕疵等語，原告固不
    否認本件消費借貸為建築融資，惟否認上開所述工程進度撥
    款書為本件契約之一部，基於同上之理由，自應由被告己○○、瑞林公司及庚○○就此舉證以實其說，然其等亦未能盡
    其舉證之責，是其上開所辯，亦無可採。至其另辯稱：原告
    未將款項撥入信託專戶等語，亦為原告所否認，查，兩造就
    系爭消費借貸款應如何交付乙節，並未於卷附之借據暨約定
    書中加以約定，僅於前述借款支用申請書、授信動用申請書
    （兼代借款憑證）有本件借款人即被告金臺灣公司請求原告
    將款項轉入其於原告銀行所開立之活期存款第00-00000號、
    0000-000-000000 號帳戶之記載，應可認係原告依約交付消
    費借貸款之依據，而原告亦已依約將款項如數撥入上開帳戶
    ，有前述之轉帳收入傳票在卷可稽（見本院卷第54、55頁）
    ，反之，上開被告就所辯：原告應將借貸款撥入所謂之信託
    專戶云云，仍未舉證證明兩造間有此約定，本院自難認原告
    有何被告所辯稱之違約可言，上開被告此部分所辯，亦無可
    採。
三、再按，消費借貸契約，借用人應於約定期限內，返還與借用
    物種類、品質、數量相同之物；又遲延之債務，以支付金錢
    為標的者，債權人得請求依法定利率計算之遲延利息，但約
    定利率較高者，仍從其約定利率；再數人負同一債務，明示
    對於債權人各負全部給付之責任者，為連帶債務；連帶債務
    之債權人，得對於債務人之全體，同時請求全部之給付，且
    連帶債務未全部履行前，全體債務人仍負連帶責任，民法第
    478 條前段、第233 條第1 項、第272 條第1 項、第273 條
    分別定有明文。經查，本件被告金臺灣公司既有前揭未依約
    攤還本息之事實，原告自得請求其依約給付本金餘額及利息
    、違約金，並請求其餘被告依連帶保證契約之約定，連帶負
    清償之責。從而，原告依消費借貸及連帶保證契約之法律關
    係，請求被告連帶給付原告如主文第1 項、第2 項所示之金
    額及利息、違約金，為有理由，應予准許。
四、本件事證已臻明確，兩造其餘之主張、陳述及所提之證據資
    料，核與判決結果無何影響，爰不一一論述，附此敘明。
五、據上論結，本件原告之訴為有理由，依民事訴訟法第85條第
    2 項，判決如主文。
中　　華　　民　　國　　96　　年　　4 　　月　　3 　　日
                  民事第二庭    法　官　范明達
以上正本係照原本作成
如對本判決上訴，須於判決送達後20日內向本院提出上訴狀
中　　華　　民　　國　　96　　年　　4 　　月　　3 　　日
                                書記官　江世亨
